【裁判字號】    95,停,113
【裁判日期】    951130
【裁判案由】    聲請停止執行
【裁判全文】
臺北高等行政法院裁定
                                     95年度停字第00113號
聲  請  人  甲○ODUWEK.
相  對  人  內政部
代  表  人  乙○○部長）住同.
上列當事人間因入出國及移民法事件，聲請停止行政處分之執行
，本院裁定如下：
    主  文
聲請駁回。
聲請程序費用由聲請人負擔。
    理  由
一、按於行政訴訟起訴前，受處分人如認原處分之執行將發生難
    於回復之損害，且有急迫情事者，固得向行政法院聲請停止
    執行；然若該行政處分之停止執行於公益有重大影響，且該
    行政處分之合法性亦非顯有疑義者，行政法院即不得准許該
    行政處分之停止執行。此觀行政訴訟法第116 條第3 項及訴
    願法第93條第2 項之規定自明（最高行政法院95年度裁字第
    177 號裁定同此意旨）。又入出國及移民法之立法目的為「
    統籌入出國管理，確保國家安全；規範移民事務，落實移民
    輔導」，為該法第1 條之規定所明定。因此，其第10條第1
    項第4 款規定：「臺灣地區無戶籍國民申請在臺灣地區居留
    或定居，有下列情形之一者，得不予許可︰…四、冒用身分
    或以不法取得、偽造、變造之證件申請者。…」第2 項規定
    ：「經許可居留或定居後，有前項各款情形之一或經撤銷其
    聘僱許可者，撤銷其許可；已辦妥戶籍登記者，撤銷其戶籍
    登記。」第14條規定：「臺灣地區無戶籍國民停留、居留、
    定居之許可經撤銷或戶籍登記經撤銷者，限令其出國。臺灣
    地區無戶籍國民應於接到前項限令出國通知後十日內出國。
    」自均具有公益性質，並無疑義。
二、本件聲請人於95年8 月4 日經我國許可在臺定居，嗣經相對
    人發現聲請人係以偽造、變造之「喪失奈及利亞國籍證明」
    取得中華民國國籍，乃先以95年10月16日臺內戶字第095013
    83 231號函撤銷聲請人歸化國籍許可，嗣另由被告所屬警政
    署入出境管理局依入出國及移民法第11條第1 項第4 款及第
    2 項規定，以95年10月24日臺內警境孝德字第0950922166號
    撤銷許可處分書（下稱原處分）撤銷聲請人之在臺定居許可
    及註銷核發之定居證。聲請人不服，主張其確實是經過合法
    程序申請定居，並無以偽、變造之證件申請在臺定居之情事
    ，原處分竟然撤銷聲請人之定居許可及註銷核發之定居證，
    顯然違法云云，除依法提起訴願外，並另具狀載以：「因為
    情況緊急，如任原處分之執行，將不及獲得適時的救濟，勢
    將造成聲請人無法停留、居留乃甚於定居於臺灣，在喪失原
    屬奈及利亞國及我國國籍成為非泰國、緬甸或印尼地區無國
    籍人士，自無法依入出國及移民法第16條第2 項有關無國籍
    人申請居留之規定，自無法適用該規定申請外僑居留證，且
    亦無任何法令可供聲請人有權繼續停、居留於臺灣住居生活
    。然聲請自取得定居臺灣許可兩年多以來，熱愛在臺灣之生
    活，自忖將在臺灣安居業，乃至於老死臺灣，目前工作、居
    住均在臺灣，且聲請人未再取得其他地區或國家之合法居留
    權，倘不允許聲請人暫時仍可居住於臺灣，聲請人既不能在
    臺灣自由居住、遷徙，而聲請人是否已喪失奈及利亞國籍本
    來即是本案爭點，原處分機關卻又無法擔保聲請人得順利回
    到奈及利亞居住，聲請人在世界其他地區又無居住權，則普
    天之下已無聲請人可容身之處，聲請人只能淪為國際人球，
    縱使事後發現原處分確實有誤，回復聲請人之居住權，斯時
    聲請人早已不知流落何處。因撤銷定居許可後，此後聲請人
    將喪失之居住、遷徙、工作乃至於生存權等權利，而聲請人
    之配偶及年僅二歲之女兒亦將頓失依靠，嚴重影響聲請人之
    家庭生活及人倫關係，與憲法第22條保障人民自由及權利之
    規定有違，且有難以再行回復之先前已合法在臺居留事實之
    損害，乃恐將有被遣送出境或被收容之險，實有聲請停止執
    行之利益。反之，如撤銷定居許可之處停止執行，回復至有
    准許定居之狀態，對於聲請人之停、居留乃甚於定居均有利
    益。」云云，爰依行政訴訟法第116 條第3 項前段規定，向
    本院聲請停止原處分之執行。
三、經查，聲請人既經相對人查明確有以偽造、變造之證件向我
    國申請在臺灣地區定居之情事，有原處分函附卷可參，自符
    合入出國及移民法第10條第1 項第4 款所規定不予許可之要
    件，則相對人依同條第2 項規定，以原處分撤銷其定居許可
    ，即無一望即知之顯然違法，難謂其合法性顯有疑義。又原
    處分之執行，可限制已經行政機關認定有非法行為之外國人
    在臺之所有活動，自能阻絕其再為其他非法行為之可能性，
    以確保國家安全，其屬與公益有重大影響之事項，甚為明顯
    。基於國家法益優先保護之考量，本件縱如有聲請人所云，
    原處分執行對其將發生難於回復之損害，且有急迫情事，仍
    應認聲請人之聲請為無理由，應予駁回。
四、依行政訴訟法第104條、民事訴訟法第95條、第78條，裁定
    如主文。
中    華    民    國    95    年    11    月   30     日
                  第一庭審判長法  官  王立杰
                              法  官  周玫芳
                              法  官  劉錫賢
上為正本係照原本作成。
如不服本裁定，應於送達後10日內向本院提出抗告狀（須按他造
人數附繕本）。
中    華    民    國    95    年    11    月   30     日
                              書記官  林佳蘋


司法院資訊處製作；財團法人民間司法改革基金會備份。
